臺灣臺北地方法院民事判決　　　　　　　93年度訴字第3787號
原　　　告　嘉澤紡織股份有限公司
法定代理人　甲○○
訴訟代理人　孫劍履律師
被　　　告　雄保實業股份有限公司
法定代理人　乙○○
訴訟代理人　蕭明哲律師
複　代理人　張斐雯律師
上列當事人間請求給付貨款事件，本院於中華民國94年1月6日言
詞辯論終結，判決如下：
    主      文
被告應給付原告新臺幣壹佰伍拾陸萬零玖佰柒拾陸元，及自民國
九十二年一月一日起至清償日止，按年息百分之五計算之利息。
訴訟費用由被告負擔。
本判決於原告以新臺幣伍拾貳萬零參佰貳拾伍元供擔保後，得假
執行。但被告以新臺幣壹佰伍拾陸萬零玖佰柒拾陸元為原告供擔
保，得免為假執行。
    事實與理由
壹、程序方面：原告因進行清算，故法定代理人已由范佩中變更
    為清算人甲○○，有台灣桃園地方法院93年度司字第76號裁
    定影本附卷可參，故原告聲明承受訴訟，應予准許，先予敘
    明。
貳、原告主張：
一、緣民國90年10月間，被告曾向原告購買布匹兩批，共計貨款
    為新臺幣（下同）1,560,976元，原告已依約交清貨物，惟
    前揭貨款拖延至今仍未清償，原告於91年8月16日催告被告
    給付貨款，被告竟拒絕給付，爰依法訴請被告清償。
二、原告係委託所屬員工甲○○小姐催討系爭貨款並與被告交涉
    ，並未授權訴外人方李明輝代為收取貨款。又方李明輝於91
    年1月31日就已經離職，並自行經營另一家公司即嘉允有限
    公司（下簡稱嘉允公司），並擔任嘉允公司之負責人，之後
    其與原告簡即無任何委任或授權關係存在, 可知原告根本不
    可能再授權其收取系爭貨款。又方李明輝於91年4 月2 日前
    後在被告公司分租辦公室，並以嘉允公司之名義對外營業，
    所以被告應該知道方李明輝已離職並自行經營公司，亦應知
    原告並無授權方李明輝收取系爭貨款之可能。故而縱使被告
    曾向方李明輝給付系爭貨款，亦係向無受領權限之第三人為
    給付，對原告不生清償效力。
三、訴之聲明：（一）被告應給付原告1,560,976 元，及自92年
    1 月1 日起至清償日止，按年息5%計算之利息。（二）原告
    願供擔保，請准宣告假執行。
參、被告則以下列辯詞置辯：
一、被告與原告之貨款已和原告公司之方李明輝先生結清。被告
    從開始就和原告公司之方李明輝接洽所有生意，當然和他結
    清所有貨款，原告公司應向方李明輝結算才對。訴外人方李
    明輝為原告公司之副總經理，持印有原告公司名稱及地址之
    名片，並提示被告蓋有原告公司名稱之統一發票，自屬系爭
    債權之準占有人，被告向其給付貨款，依民法第310 條規定
    ，自生清償之效力。
二、貨款裡面有一些是貨有問題，所以折讓以後剩1,236,327元
    。此付款明細91年3月28日有傳真給他們會計李小姐，原告
    亦無異議，被告嗣於92年7月4日將貨款一百二十幾萬都付給
    方李明輝。被告並未積欠原告任何貨款。
三、原告主張方李明輝已離職，並向被告分租辦公室自行經營嘉
    允公司，被告清償不生效力云云，惟查方李明輝之名片印有
    原告與嘉允公司兩公司之名稱及地址，兩公司地址均相同，
    方李明輝又未告知被告其已離開原告公司至嘉允公司任職乙
    事，被告實無從得知方李明輝並無收取貨款之權限。再者，
    方李明輝係於93年間介紹西班牙成衣業務予被告，被告始於
    辦公室內擺設一張辦公桌供其使用方便聯絡業務，原告指稱
    方李明輝於離職後即向被告分租辦公室云云，實屬子虛烏有
    。再查，原告與嘉允公司之負責人原均為原告之法定代理人
    范佩中，嘉允公司嗣於89年1月31日將董事變更為方李明輝
    ，且二公司所在地均相同，方李明輝亦於原告公司擔任董事
    ，兩家公司顯然密不可分。又原告經營布匹業務，嘉允公司
    經營成衣業務，方李明輝先前亦經常介紹成衣生意予被告，
    故被告實無從分辨方李明輝係代理原告，抑或經營嘉允公司
    之業務而與被告為商業往來。況方李明輝自89年1月31日起
    即為嘉允公司之負責人，卻仍繼續代表原告與被告交易，被
    告又如何能得知方李明輝自何時起無代理原告之權限？依民
    法表見代理之規定，原告仍應負授權人責任，被告將貨款交
    付予方李明輝自生清償之效力。
四、訴之聲明：（一）原告之訴及假執行之聲請駁回。（二）如
    受不利判決，願供擔保請准免予假執行。
肆、兩造不爭執之事實：
　　90年10月間，被告曾向原告購買布匹兩批，共計貨款為1,1,
　  560,976 元，原告已依約交清貨物。
伍、得心證之理由：
一、查原告主張系爭貨款被告拖延至今仍未清償等情，業據其提
    出存證信函為證，被告則否認未清償，並以上開辯詞資為抗
    辯，故本件爭執點在於訴外人方李明輝是否有收受系爭貨款
    之權限？原告是否應依民法表見代理之規定，負授權人責任
    ？系爭貨款是否因貨物瑕疵而須扣抵，只剩1,236,327元？
二、查被告抗辯其與原告之貨款已和原告公司之方李明輝結清，
    其一直與原告公司方李明輝接洽所有生意，當然與方李明輝
    結清所有貨款，原告至少應負表見代理之授權責任云云，並
    提出方李明輝於92年7 月4 日出具之證明書影本為證，經查
    證人方李明輝於本院固證稱：「（本院問：何時任原告公司
    的副總經理？很多年，至九十一年的時候公司要結束。原告
    公司所有的業務都是我負責的。是我向所有客戶包括被告雄
    保實業股份有限公司的貨款。．．（本院問：你是九十一年
    那時沒有當副總經理，但是為何於92年7 月4 日還簽收？）
    那時公司還沒有處理資遣費及股東權利，所以還是我在處理
    。那時是我自己去收的，九十一年公司要結束，但是還沒有
    解散，所以我還是公司的執行股東。我之前說沒有當副總經
    理，是說到九十二年以後公司就沒有業務。我是執行股東，
    我是代表原告嘉澤紡織股份有限公司把帳收回來。」等語（
    見卷第36頁），惟查證人方李明輝於91年1 月31日即已自原
    告公司離職辦理退保手續等情，業據原告提出勞工保險退保
    申報表影本為證，又查原告公司於九十一年間即已解散辦理
    清算，並由甲○○擔任清算人之情，亦有原告提出之台灣桃
    園地方法院93年度司字第76號裁定影本附卷可徵，則原告公
    司在清算範圍負責了結現務之人應為清算人甲○○，方李明
    輝業於91月1 月31日離職，根本已無權代表原告公司收受貨
    款，故證人方李明輝所證伊是執行股東，代表原告把帳收回
    來云云，應不可採信。續查被告於91年4 月間曾將受款人為
    原告，發票日分別為91年3 月15日、91年4 月15日、91年4
　　月17日，支票號碼GC0000000 、GC0000000 、GC0000000號
　  支票，寄至原告公司清算中的聯絡地址台北市○○○路○段
    130 巷9 號10樓等情，業據原告法定代理人甲○○於本院陳
    述無訛（見卷第72頁），並有甲○○提出之上開支票影本為
    據，且為證人即被告會計丙○○於本院證述中所是認（見卷
    第105 頁），可見被告至少於91年4 月間起即與原告公司清
    算人甲○○接觸，再參以原告提出之對帳單左上角，業務人
    員記載為楊繼明，方李明輝係在副總欄核簽而已（見卷第48
    至51頁），故原告法定代理人甲○○於本院稱：「（本院問
    ：系爭貨款，照原告公司一般規定，應由何人去收？業務負
    責人是誰？）開發這個訂單業務的人。楊繼明先生。．．．
    ．我接手開始，有跟被告公司會計張小姐聯繫，說後面原告
    的所有業務和款項都由我接手，我是唯一的窗口，由我聯繫
    、接收。」等語（見卷第71頁第7 行、72頁），自屬可採，
    是以92年7 月4 日已遠在91年4 月之後，此時被告實應已知
    原告有關業務之接觸對象為甲○○，而非方李明輝，仍將系
    爭貨款中之1,236,32 7元交付方李明輝，自不生清償之效力
    ，亦無表見代理之可能，被告所辯應不足採，證人丙○○於
    本院證稱：每次收款都是楊繼明、方李明輝一起來收款，伊
    只與甲○○接觸一次云云，亦不可採。
三、又查被告辯稱伊於91年3 月間有由丙○○傳真一列表表示應
    付原告貨款為1,236,327 元，因有瑕疵須抵扣云云，並提出
    上開列表影本為證，然為原告所否認有收到，且查原告於91
    年8 月16日曾委託律師發存證信函催告被告給付系爭貨款
    1,560,976 元，被告並於91年8 月19日收到等情，亦有原告
    提出之存證信函影本、回執原本附卷可憑，故證人丙○○證
    稱未收到存證信函云云（見卷第105 頁），顯係迴護被告之
    詞，應不可採，是以被告既無法證明原告有同意扣款或有何
    瑕疵，應認被告此部分辯詞不足採信。
四、綜上所述，原告買賣契約關係，請求被告應給付貨款1,560,
    976 元，及自92年1 月1 日（原告法定代理人甲○○於本院
    稱同意被告至少在91年年底付清等語，故被告自91年12月31
    日之翌日起遲延）起至清償日止，按年息5%計算之利息，為
    有理由，應予准許。
五、兩造陳明願供擔保請為宣告假執行或免為假執行，經核均與
    規定相符，爰分別酌定相當之擔保金額予以宣告。
六、因本案事證明確，兩造其餘主張陳述及所提之證據，經本院
    審酌後，與判決之論斷不生影響，爰不一一論駁。
陸、依民事訴訟法第78條、第390 條第2 項、第392 條第2 項，
    判決如主文。
中　　華　　民　　國　　94　　年　　1 　　月　　21　　日
                  民事第二庭    法　官　黃雯惠
以上正本係照原本作成。
如對本判決上訴，須於判決送達後20日內向本院提出上訴狀。
中　　華　　民　　國　　94　　年　　1 　　月　　21　　日
                       　　　　 書記官　林玗倩
